【裁判字號】    93,訴,1216
【裁判日期】    950330
【裁判案由】    組織犯罪防制條例等
【裁判全文】
臺灣臺北地方法院刑事判決              93年度訴字第1216號
公  訴  人  臺灣臺北地方法院檢察署檢察官
被      告  卯○
選任辯護人  邱群傑律師
            許卓敏律師
被      告  丙○○
上  1  人
選任辯護人  李承志律師
被      告  丁○○
            丑○○
            辰○○
                    （另案於台灣台北監獄執行中）
            戊○○
                    （另案於台灣台北監獄台北分監中）
            壬○○
上  1  人
選任辯護人  李承志律師
被      告  午○○
            乙○○
            辛○○
上  1  人
選任辯護人  舒建中律師
被      告  癸○○
            庚○○
上  1  人
選任辯護人  唐達興律師
上列被告等因違反組織犯罪防制條例等案件，經檢察官提起公訴
（93年度偵字第4774、4882、9102、10070號），本院判決如下
：
    主  文
卯○、丙○○共同指揮犯罪組織，卯○處有期徒刑參年拾月，並
於刑之執行完畢或赦免後，令入勞動場所強制工作參年，丙○○
處有期徒刑參年陸月，並於刑之執行完畢或赦免後，令入勞動場
所強制工作參年。
丁○○、丑○○、辰○○、戊○○、壬○○、午○○、辛○○參
與犯罪組織，丁○○、午○○均處有期徒刑捌月，並於刑之執行
完畢或赦免後令入勞動場所強制工作參年。丑○○累犯，處有期
徒刑壹年貳月，並於刑之執行完畢或赦免後強制工作參年。辰○○處有期徒刑壹年陸月，並於刑之執行完畢或赦免後強制工作參
年。戊○○累犯，處有期徒刑壹年肆月，並於刑之執行完畢或赦
免後強制工作參年。壬○○處有期徒刑拾月，並於刑之執行完畢
或赦免後強制工作參年。辛○○處有期徒刑陸月，如易科罰金，
以參佰元折算壹日，並於刑之執行完畢或赦免後強制工作參年。
庚○○共同私行拘禁，處有期徒刑伍月，如易科罰金，以參佰元
折算壹日。
乙○○、癸○○均無罪。
    事  實
一、卯○（綽號「大飛」）、丙○○（綽號「小曲」、「阿欽」
    ）、辰○○（綽號「阿蜂」、「蜂哥」）、壬○○（綽號「
    小武」、「武哥」）、甲○○（綽號「甘弟」、「阿平」，
    另以通緝報結）、戊○○（綽號「小胖」，前因傷害案件，
    經台灣板橋地方法院於民國90年5月21日以90年度簡字第176
    號判處有期徒刑3月確定，並於同年9月28日執行完畢，構成
    累犯）、辛○○（綽號「阿龍」、「龍哥」）、丑○○（綽
    號「阿松」，前因賭博、恐嚇案件，分別經法院判處有期徒
    刑5月、7月確定，嗣定應執行有期徒刑11月確定，於88年1
    月25日縮短刑期執行完畢，構成累犯）、丁○○（綽號「長
    毛」）、午○○（綽號「阿泰」）及己○○（綽號「小周」
    ，另案審理）均係竹聯幫玄武堂成員，其中卯○、丙○○分
    別為該堂堂主、副堂主，基於共同之犯意，指揮該犯罪組織
    ，其餘成員之職位名稱或有不同，惟均係參與該堂之不法份
    子，由卯○於92年4月14日，在台北市○○區○○路4段298
    號1樓成立有內部管理結構，以暴力逼討債務為宗旨，具有
    集團性、常習性、脅迫性或暴力性之不法組織，對外則以「
    竹玄武實業有限公司」（下稱竹玄武公司）之名義作為掩護
    ，並以辰○○為名義負責人，卯○、丙○○分別擔任總經理
    、副總經理，實際上公司事務均由卯○在背後主導，其出面
    與債權委託人簽訂「債權轉讓書」以示合法，且以債權金額
    三七或四六方式與委託人拆帳，或由丙○○負責監督，每以
    辰○○、戊○○、己○○或辰○○、壬○○、戊○○、丑○○、己○○或辰○○、丑○○、午○○、丁○○、己○○等
    成員為一組，自92年11月間起，共同基於使他人行無義務之
    事之概括犯意聯絡，或妨害自由之犯意聯絡，出面以強暴、
    脅迫等不法手段為人逼討債務，而先後為下列行為：
  （一）卯○於92年11月間受申○○之委任，處理永磐科技股份
        有限公司（下稱永磐公司）股票及工程保證金代墊款事
        宜，乃命令己○○、辰○○、戊○○等人，於同年月21
        日至台北市○○○路○段「太一法律事務所」，經由莊
        志遠律師居中協調，處理申○○與永磐公司間之工程保
        證金問題，詎其等竟要求永磐公司負責人寅○○簽發以
        竹玄武公司名義為受款人、發票日為92年11月21日、面
        額為新台幣（下同）25萬7100元之即期支票乙紙，因席
        間己○○、辰○○、戊○○等人以三字經向寅○○叫罵
        ，並脅迫稱：「你這樣我回公司無法向老闆交代，我不
        好過你也不好過」等語，且卯○透過己○○之行動電話
        叫嚷，要其轉告在場之人：「莊律師算什麼律師，錢非
        今天拿到不可，否則走著瞧！」等語，加上己○○、辰
        ○○、戊○○等人以凶惡之態度、語氣等舉動，使寅○○心生畏懼，同意簽發指定受款人為竹玄武公司之上開
        即期支票而行此無義務之事後，其等始行離去。
  （二）卯○復於同年12月1日命令辰○○、壬○○、戊○○、
        己○○、丑○○等人，至台北市○○路○段270號2樓「
        永磐公司」，要求負責人寅○○以高於市價之25元價格
        買回申○○所持有之股票，經寅○○拒絕，其等乃以圍
        毆、丟砸電話機、椅子、電線等物之施強暴方式，欲逼
        迫寅○○同意（傷害部分業據撤回，另由檢察官為不起
        訴處分），經寅○○跪地哀求，其等始憤然離去，致使
        寅○○心生恐懼，之後同意以每股13元之價格共約200
        萬元買回股票。
  （三）卯○又於92年12月20日與庚○○簽訂「授權合約書」，
        委由竹玄武公司向未○○催討債務，卯○乃命令丙○○
        負責指揮，己○○負責規劃執行，丙○○、己○○、午
        ○○等人乃於93年3月2日上午8時許， 分別駕車至未○○住家台北市○○○路○段135巷口附近會合，俟未○○
        出門上班不注意之際，由己○○持不明槍枝（未扣案，
        無證據證明係具殺傷力之槍械）從後方抵住未○○之腰
        部，使未○○失去意思決定自由，再由丙○○從未○○
        背後，將其推向事先在巷口等候由丁○○所駕駛車號A2
        -1217 號之自用小客車內，壓制其行動自由交予在車內
        等候具有共同犯意之辰○○、丑○○手中，由其2 人將
        備好之頭套套住未○○頭部，再以膠帶封住未○○之雙
        眼後，載至台北市○○路○段298號「竹玄武公司」地下
        室拘禁，並將未○○綑綁在椅子上，由丙○○、己○○
        等人輪流訊問，且當場有數名成年男子持木棍毆打未○○，其等另通知具有共同犯意聯絡之庚○○前來，庚○○見狀並未表示反對，仍任由渠等以強暴、脅迫方式催
        討債務，於當日晚間某時，卯○等人乃將未○○移往丙○○位於台北市○○○路○段之住處，由己○○等人負
        責看管，期間己○○等人向未○○脅迫稱：「你不要連
        怎麼消失的都不知道」等語，致使未○○心生恐懼，因
        而簽發面額合計2000萬元之本票6紙及承諾書乙份，嗣
        於同月5日凌晨零時許，經丙○○通知己○○等人，卯
        ○已遭警方查獲，致群龍無首，己○○等人乃於匆忙之
        中將未○○釋放。
二、案經台北市政府警察局刑事警察大隊移送及該局中山分局報
    告台灣台北地方法院檢察署檢察官偵查起訴。
    理  由
壹、程序部分：按被告以外之人於審判外之言詞或書面陳述，除
    法律有規定者外，不得作為證據，刑事訴訟法第159條第1項
    定有明文，此即學理上所稱之「傳聞證據排除法則」，而依
    上開法律規定，傳聞證據原則上固無證據能力，但如法律別
    有規定者，即例外認有證據能力。又被告以外之人於審判外
    之陳述，雖不符合同法第159條之1至第159條之4之規定，但
    經當事人於審判程序同意作為證據，法院審酌該言詞陳述或
    書面陳述作成時之情況，認為適當者，亦得為證據，當事人
    、代理人或辯護人於法院調查證據時，知有第159條第1項不
    得為證據之情形，而未於言詞辯論終結前聲明異議者，視為
    有前項之同意，此觀諸同法第159條之5規定甚明。查本判決
    下列所引用之各該被告以外之人於審判外之陳述（包含書面
    陳述），皆屬傳聞證據，惟係員警依法定程序取得，抑或被
    告、辯護人於本院準備程序時表示無意見而不予爭執，且迄
    至言詞辯論終結前亦未再聲明異議，本院審酌上開證據資料
    製作時之情況，尚無違法不當及證明力明顯過低之瑕疵，亦
    認為以之作為證據應屬適當，故揆諸前開規定，爰逕依刑事
    訴訟法第159條之5規定，認前揭證據資料均例外有證據能力
    ，合先敘明。
貳、有罪部分：
一、訊據被告卯○、丙○○、丁○○、丑○○、辰○○、戊○○
    、壬○○、午○○、辛○○、庚○○均矢口否認上揭犯行，
    (一)被告卯○辯稱：我不是竹聯幫玄武堂堂主，我做生意的關
    係有跟竹聯幫兄弟往來，我是竹玄武公司實際負責人，公司
    有經營討債項目，有時是一個人去討債，有時是很多人一起
    去，辛○○、午○○、甲○○、戊○○、辰○○、己○○、
    壬○○、丑○○等人，有的是公司員工，有的是打工性質，
    討債時如果債務人不配合，我們的態度也就會不好，我有受
    申○○委託討債，去太一法律事務所是要談返還股金的事，
    是莊律師主動聯絡辰○○，說錢已經準備好了，要我們過去
    拿，現金支票是寅○○、子○○主動開的，我們沒有脅迫，
    根本不需要使用暴力，去永磐公司討債的事情我不清楚，但
    我知道事後有和解，庚○○委託公司討債的事情，是由丙○○、己○○處理，我沒有參與，現場發生何事我不知情，我
    與午○○等人有去木柵動物園附近參加某公司的尾牙，這不
    是竹聯幫乾坤堂的尾牙云云；(二)被告丙○○辯稱：我不是竹
    聯幫玄武堂副堂主，因為生意的關係有接觸過竹聯幫的人，
    討債是公司的附屬業務，我沒有負責討債部分的業務，我於
    93年2月29日剛回國， 其他人於3月2日去民權東路找未○○
    討債的事情我不知道，當天上午10點多，我回到公司，己○○說未○○背拘禁在地下室，我說不能這樣處理，後來有換
    地點，換到哪裡我不清楚，我沒有過問這件事情云云；(三)被
    告丁○○辯稱：我不是竹聯幫的成員，我沒有參與犯行，我
    於93年3月2日有去民權東路現場，是己○○叫我過去的，我
    載辰○○、丑○○一起過去，到了之後我一直在車上等，辰
    ○○、丑○○2 人下車，他們沒說下車要做什麼，之後再上
    車時，多了一個人，事後才知道是未○○云云；(四)被告丑○○辯稱：我不是竹聯幫的成員，我曾經在竹玄武公司工作，
    有去討過債，都是2、3個人一起去，有己○○、辰○○、戊○○、壬○○等人，討債的方式都是由己○○在負責，我有
    一起去永磐公司討債，我當時是在辦公室的客廳，不知道其
    他人在會議室內有無用電話、椅子、電線丟寅○○，我於93
    年3月2日有與辰○○、 己○○一起去民權東路，我們3人是
    坐丁○○開的車， 我與丁○○在車上等，辰○○、己○○2
    人下車，再上車時，未○○有坐上車，後來有帶未○○回辦
    公室談事情，我與丁○○、辰○○就先離開了云云；(五)被告
    辰○○辯稱：我於92年11月21日有去太一法律事務所與寅○○談事情，由莊志遠律師見證，當天我沒有與卯○通電話，
    寅○○有開1 張25萬7000元的支票給我，一開始的受款人是
    誰我忘記了，我於同年12月1 日有去永磐公司，寅○○請我
    們去會議室談，談的過程中，寅○○講到一些愛理不理不關
    他事情的話，就與戊○○發生爭執，戊○○隨手拿起身旁的
    東西丟寅○○，我沒有對寅○○動手，我有於93年3月2日去
    民權東路2段135巷口等未○○，由丁○○載我及丑○○到那
    邊，剛一停車未○○就被推進車內，之後把未○○帶回公司
    交給己○○，我與丑○○、丁○○就走了，後來發生的事情
    我就不清楚了，那天我與丑○○在公司，所以丁○○才叫我
    們一起去，但事先沒有說要做何事；(六)被告戊○○辯稱：我
    不是竹聯幫的成員，曾經在竹玄武公司上班，有討過一次債
    ，我有去永磐公司討債，那次我們在會議室裡，寅○○用三
    字經罵我，我氣不過，就拿椅子丟他，我沒有放話說還要回
    來，非拿到錢不可云云；(七)被告壬○○辯稱：我不是竹聯幫
    的成員，也沒有與竹聯幫的人有往來，辰○○是我妹婿，我
    去公司找他時認識卯○、丙○○、辛○○、午○○、甲○○
    、戊○○、己○○、丑○○、丁○○等人，我都稱呼他們的
    綽號，不知道本名，我曾經在竹玄武公司打工，做過催收帳
    款的工作，我只有去過永磐公司1 次，那次是寅○○請我們
    進會議室的，我們沒有強押他進去，我有動手打他，因為他
    先動手推我，我們沒有放話說還要回來，非拿到錢不可云云
    ；(八)被告午○○辯稱：我沒有加入竹聯幫，我有在竹玄武公
    司上班，從事催討債務的工作，我沒有一起去永磐公司討債
    ，93年3月2日那天我沒有一起去民權東路找未○○討債云云
    ；(九)被告辛○○辯稱：我不是竹聯幫的成員，我與竹聯幫沒
    有關係，我在竹玄武公司工作時認識壬○○，我負責幫人討
    債，都是2、3個人一組，我們沒有用恐嚇、威脅或暴力方式
    討債，我於93年1月6日沒有去木柵參加年終尾牙云云；(十)被
    告庚○○辯稱：當初我透過張騰龍介紹，委託竹玄武公司以
    合法方式處理債務問題，他們有去民權東路找未○○，發生
    何事我不清楚，也沒有參與，後來己○○聯絡我帶資料，到
    辦公室與未○○對質，我才在竹玄武公司地下室看到未○○
    ，我先前只認識實際負責人卯○，並不認識己○○、丙○○
    等人，也不知道當天上午他們對未○○所實施妨害自由的行
    為，我到現場僅停留30分鐘左右，期間沒有人毆打未○○，
    即便有人作勢要毆打，我也加以制止，並要求以協談方式處
    理，我沒有犯意聯絡或行為分擔云云。
二、經查：
  （一）被告卯○、辰○○、戊○○被訴共同參與太一法律事務
        所部分犯行（事實欄一之(一)）：
      1.關於上揭一之(一)之犯罪事實，業據證人寅○○於偵、審
        中結證稱：我去過太一法律事務所一次，是跟子○○一
        起去的，目的是給付一筆保固金給申○○，由莊志遠律
        師見證，對方來了3、4個人，我當時口氣不好，雙方就
        發生衝突，我於警詢時有說己○○曾帶數名男子到公司
        ，以恐嚇口吻表示要代申○○處理保證金代墊款，我受
        不了如此囂張的威脅行徑，無奈只好在92年11月21日至
        太一法律事務所，交付即期支票給他們等語（見編號
        卷第191背面至193頁、編號卷第91至95頁、101頁背
        面），證人子○○於本院審理時證稱：原本支票是開給
        申○○，但對方認為錢應該付給他們，所以要求更改受
        款人，我們後來有要求申○○簽回表示收到，當天有一
        點強迫的味道，對方希望我們盡快把事情處理好，不然
        可能常常到公司坐一坐等語（見編號卷第89、90頁）
        ，證人莊志遠證稱：當天和解過程中發生不愉快，申○○委託的人要求寅○○必須依照指示更改票據，寅○○
        表示公司大小章不在身上，要聯絡公司財務，他們就很
        不高興，己○○跟一位高胖的人就罵三字經，並說「你
        這樣我回公司無法向老闆交代，我不好過你也不好過」
        ，後來他們口中的老闆打己○○的手機與寅○○對談，
        寅○○講過電話後臉色不好看，對方的老闆透過電話說
        如果不將原本受款人申○○的名字改掉的話，會很難看
        ，所以限寅○○在幾分鐘內改好支票，當時對方人比較
        多，叫我們照著他們的意思做，雙方僵持不下，如果不
        聽從，可能無法收拾局面，甚至有人開車在樓下等，我
        的心裡會感到害怕等語（見編號卷第33至35、86、87
        頁），且被告卯○自承於電話中稱：「莊律師算什麼律
        師，錢非今天拿到不可，否則走著瞧！」等語（編號
        卷第190頁），顯見被害人寅○○係遭脅迫始簽發以竹
        玄武公司名義為受款人之即期支票乙紙，至為明顯。
      2.又被告辰○○、戊○○就其等確有於上揭時日與另案被
        告己○○至太一法律事務所乙節，亦供承不諱，核與證
        人己○○於本院審理時所證述之情節相符（見編號卷
        第251頁），此外，復有債權轉讓書、收據、上開支票
        （見編號卷第108、109頁）及台北市政府警察局執行
        通訊監察案件譯文表在卷可稽，依該譯文表上顯示於92
        年11月19日下午2時23分許，另案被告己○○撥打00000
        00000號行動電話至被告卯○之0000000000 號行動電話
        ，被告卯○指示另案被告己○○逼迫永磐公司負責人寅
        ○○返還保證金，即使警察在場仍然要處理等語，於同
        日下午4時14分許，被告卯○以000 0000000號行動電話
        與另案被告己○○聯絡，指示另案被告己○○強迫永磐
        公司負責人寅○○簽發現金支票，並要另案被告己○○
        轉告湯維明表示渠等係股東，要是渠等介入就不好等語
        ，於同年11月21日下午4時7分許，另案被告己○○撥打
        0000000000號行動電話至被告辰○○之0000000000號行
        動電話，告知其在太一法律事務所處理永磐公司債務問
        題，被告辰○○指示己○○要求寅○○變更現金支票之
        受款人等語（見編號卷第79至84頁），足見另案被告
        己○○與被告辰○○、戊○○等人確係受被告卯○之指
        示，共同於上揭時日在太一法律事務所，以脅迫使被害
        人寅○○簽發受款人為竹玄武公司之即期支票乙紙，堪
        可認定。
  （二）被告卯○、丑○○、辰○○、戊○○、壬○○被訴共同
        參與永磐公司部分犯行（事實欄一之(二)）：
      1.關於上揭一之(二)之犯罪事實，業據證人寅○○於本院審
        理時證稱：當時己○○要求我以每股25元買回申○○的
        股票，我曾經在永磐公司與對方討論買回股票的事情時
        ，因言語衝突遭人毆打，對方也有丟東西，後來我以每
        股約13元的價格買回，會計師結算的價格為10點多元，
        因為我自己的錢不夠，公司也沒錢，只好找朋友幫忙，
        我於警詢時有說己○○帶了數名男子到我公司搗亂，他
        說如果不處理股票的問題，會每天到公司搗亂及砸公司
        等語（見編號卷第94、95、101頁背面）， 核與證人
        己○○於本院審理時證稱：我去過永磐公司2、3次，發
        生毆打那次，去的人有我、壬○○、戊○○、辰○○及
        丑○○，沒有再聯絡其他人去等語（見編號卷第251
        頁），證人即被告丑○○結證稱：我於92年12月1 日有
        去永磐公司討債，我只去過1 次，一起去的人還有辰○○、壬○○、戊○○、己○○，當天在會議室裡，有人
        動手毆打寅○○等語相符（見編號卷第160至162頁）
        ，且被告辰○○、戊○○就其等確有於上揭時日至永磐
        公司討債乙節， 亦供承不諱（見編號卷第189頁、編
        號卷第321頁）， 復有永磐公司之監視錄影帶翻拍照
        片19幀在卷可佐（見編號卷第44至48頁），畫面中確
        見其等持椅子丟擲及出手傷人畫面，足見被害人寅○○
        在自己及永磐公司資金均不足之情況下，因遭受被告丑
        ○○、辰○○、戊○○、壬○○等人之暴力相向，始被
        迫同意以高於會計師結算之每股13元價格，向申○○買
        回公司股票，而行無義務之事甚明。
      2.此外，依上開台北市政府警察局執行通訊監察案件譯文
        表之內容顯示，於92年11月19日中午12時33分許，被告
        壬○○撥打0000000000號行動電話至另案被告己○○之
        0000000000號行動電話後，再將行動電話交予被告卯○
        ，被告卯○指示另案被告己○○帶人前往永磐公司討債
        ，並要另案被告己○○告知寅○○如不買回股票，就要
        介入公司財務等語， 於同年11月21日下午4時17分許，
        被告卯○以0000000000號行動電話與申○○聯絡，告知
        受託處理債務之情形，並要求申○○傳真委託書等語（
        見編號卷第81、87頁），佐以被告卯○係竹玄武公司
        實際負責人，其受申○○之委託處理股票事宜乙節，亦
        為其所不爭執，足徵被告丑○○、辰○○、戊○○、壬○○與另案被告己○○等人確係受被告卯○之指示，前
        往永磐公司逼迫被害人寅○○買回股票，被告卯○對於
        被告丑○○、辰○○、戊○○、壬○○與另案被告己○○等人係以強暴、脅迫方式使人行無義務之事，實難諉
        為不知，是渠等就上揭事實欄一之(二)部分犯行之實施，
        皆有犯意聯絡及行為分擔無疑。
  （三）被告卯○、丙○○、丁○○、丑○○、辰○○、午○○
        被訴共同強押未○○部分犯行（事實欄一之(三)）：
      1.關於上揭一之(三)關於被害人未○○遭另案被告己○○持
        不明槍枝從後方抵住腰部，再由被告丙○○從背後將其
        推向被告丁○○所駕駛之車號A2-1217 號之自用小客車
        內，車內之被告辰○○、丑○○再將頭套套住其頭部，
        並以膠帶封住其雙眼後，載至竹玄武公司地下室拘禁，
        將其綑綁在椅子上，由被告丙○○、己○○等人輪流訊
        問，且遭持木棍之數名成年男子毆打，其等另通知被告
        庚○○前來，被告庚○○見狀並未表示反對，仍任由其
        等以強暴、脅迫方式向被害人未○○催討債務，其等復
        於當日晚間某時，將被害人未○○移往被告丙○○位於
        台北市○○○路○段250巷36弄39號3樓之住處，由被告
        己○○等人負責看管，期間被告己○○等人向被害人未
        ○○恫嚇稱：「你不要連怎麼消失的都不知道」等語，
        致其心生恐懼， 因而簽發面額合計2000萬元之本票6紙
        及承諾書乙份等情，業據證人未○○於偵查及本院審理
        中證述綦詳（見編號卷第44、45頁、編號卷第182
        頁、編號卷第177至184頁）。
      2.又證人己○○於本院審理時結證稱：是丙○○指示我向
        未○○催討債務，我在警詢及偵查中有說「案發當天我
        與辰○○、丑○○、午○○及丁○○等人，至未○○住
        處等候，見到他後，我就拿槍抵住他，是丙○○將未○○強行押上車，未○○遭拘禁在竹玄武公司地下室，並
        戴上頭套，期間由我們5 人輪流看管，未○○是在被拘
        禁在丙○○家時，簽下6 張本票，是丙○○指示我強押
        未○○到竹玄武公司地下室，當天我是自己開車到現場
        ，辰○○、丑○○坐丁○○駕駛的轎車，看到未○○後
        ，丙○○就把他推進丁○○駕駛的車子，交給車內的辰
        ○○、丑○○」這些話，這是依照我當時的記憶陳述的
        ，未○○被帶回公司後，我、丙○○、庚○○都有下去
        地下室與他談，後來因為卯○被警察逮捕，丙○○才通
        知我放人，3月1日、2日我都是以電話與丙○○聯絡，
        這個案子是卯○與庚○○簽約後，交給丙○○辦理，丙○○指示我們執行等語，及被告丑○○於本院審理時以
        證人身分結證稱：當天是己○○叫我一起去找未○○的
        ，我在警局及偵查中有說「是丙○○指示我與辰○○坐
        丁○○開的車到民權東路，由丙○○將未○○強押上車
        ，我坐在未○○旁邊，我用衣服套在他的頭上，這件案
        子是丙○○負責的」這句話，這是依照我當時的記憶陳
        述的等語（見編號卷第193、194頁、第250至255頁、
        編號卷第121、157頁、編號卷第4 頁），核與證人
        未○○所證述之情節大致相符，且被告辰○○、丁○○
        就其等確有於上揭時日將被害人未○○帶回竹玄武公司
        一情，亦供承不諱，復有本票6 紙、承諾書、內政部警
        政署刑事警察局93年5 月13日刑紋字第0930094809號鑑
        驗書、被告己○○之指紋卡片各乙份在卷可稽（見編號
        卷第7至13、80至83 頁），顯見被告丙○○確有參與
        此部分犯行甚明，其所為自己未到場押人，及不知未○○遭押至其住處限制行動之辯解，並非可採。
      3.承上，足徵被告丙○○、辰○○、午○○、丑○○、丁○○等人確有與另案被告己○○共同參與非法剝奪被害
        人未○○之行動自由，進而私行拘禁之犯行，且被害人
        係因遭受渠等暴力相向，始被迫同意簽發本票6 紙及承
        諾書乙份，而行無義務之事等情，堪可認定，又被告庚○○委託竹玄武公司討債，其到場後，見己○○及被告
        丙○○等人係以私行拘禁及暴力方式為之，並未表示反
        對之意思，且預見被告丙○○、己○○等人於目的未達
        前，將繼續私行拘禁被害人未○○並限制其行動自由，
        竟仍任由渠等處置被害人未○○，顯然其主觀上確有預
        見其發生而其發生並不違背本意之共同犯意聯絡無訛。
      4.另被告卯○於92年12月20日，經由案外人黃金勳、張騰
        龍之介紹，令被告即竹玄武公司名義負責人辰○○與被
        告庚○○簽訂授權合約書，授權竹玄武公司向被害人未
        ○○催討債務，雙方約定其中百分之50作為佣金，被告
        卯○乃指示被告丙○○負責處理，己○○負責執行等情
        ，業據證人即被告庚○○於本院審理結證綦詳（見編號
        卷第188、189頁），且為被告卯○供承在卷（見編號
        卷第156、221頁、編號卷第149頁），復有授權合
        約書乙份在卷可按（見編號卷第91頁），應堪認定，
        被告卯○雖辯稱其於被害人未○○被綁時已遭法院收押
        ，故未參與本件犯行云云，惟查，依卷附台灣高等法院
        被告全國前案紀錄表所示，被告卯○係於93年3月4日始
        遭本院收押（見編號卷第18頁），斯時被害人未○○
        之行動自由已被限制，且被告丙○○係於知悉被告卯○
        被收押後，始於同年月5 日凌晨通知己○○釋放被害人
        未○○乙節，復據證人己○○於本院審理時結證綦詳，
        已如前述，是被告卯○此部分所辯，顯係事後卸責之詞
        ，不足採信，此外，參酌被告卯○係竹玄武公司之實際
        負責人，其受被告庚○○之委託催討債務後，即命令被
        告即竹玄武公司之副總經理丙○○處理，衡情被告丙○○必然會向被告卯○報告處理債務之情形，且觀諸上揭
        一之(一)(二)部分之犯罪事實，可知竹玄武公司均以非法方
        式為他人討債，顯然被告卯○對於被告丙○○指示部屬
        己○○及被告丑○○、辰○○、午○○、丁○○等人以
        上述非法方法剝奪被害人未○○之行動自由，並逼迫其
        簽發本票6 紙及承諾書乙份之事，實難諉為不知，是其
        就上揭事實欄一之(三)部分犯行之實施，亦有犯意聯絡及
        行為分擔，至堪認定。
  （四）被告卯○、丙○○、丁○○、丑○○、辰○○、戊○○
        、壬○○、午○○及辛○○被訴違反組織犯罪防制條例
        部分犯行：
      1.查竹玄武公司於92年4 月14日經核准設立，被告辰○○
        （綽號「阿蜂」、「蜂哥」）為名義負責人，被告卯○
        （綽號「大飛」）為實際負責人，並擔任總經理，被告
        丙○○（綽號「小曲」、「阿欽」）為副總經理，專以
        為人催討債務為業，被告丑○○（綽號「阿松」）、辛○○（綽號「阿龍」、「龍哥」）、午○○（綽號「阿
        泰」）、戊○○（綽號「小胖」）、壬○○（綽號「小
        武」、「武哥」）均為公司成員，每以2人或3人以上成
        員為一組，出面向債務人催討債務等情，業據渠等供承
        不諱，並有竹玄武公司之基本資料乙份附卷可稽，應堪
        信為真實。
      2.被告午○○於警詢及偵查中供稱：我於92年9 月間加入
        竹聯幫玄武堂，辰○○、壬○○、戊○○、丑○○都是
        竹聯幫玄武堂成員等語（見編號卷第12頁、編號卷
        第34頁、編號卷第170頁），雖其於本院具結作證時
        ，否認其上述於警詢及偵查中所言實在，惟按「被告以
        外之人於偵查中向檢察官所為之陳述，除顯有不可信之
        情況者外，得為證據」、「被告以外之人於檢察事務官
        、司法警察官或司法警察調查中所為之陳述，與審判中
        不符時，其先前之陳述具有較可信之特別情況，且為證
        明犯罪事實存否所必要者，得為證據」，刑事訴訟法第
        159條之1第2項及第159條之2 分別定有明文，是被告午
        ○○於司法警察調查中所為陳述，與審判中不符，本院
        斟酌組織犯罪案件常涉及暴力，仍為或曾為組織成員之
        人到庭作證時，恆須揹負相當大之壓力，因認其於警詢
        之供述，係在具有較可信之特別情況所為，並為證明犯
        罪事實存否所必要，自得作為證據，而其於偵查中所為
        之供述與警詢相符，核諸卷內資料，難認其於偵查中有
        何顯不可信之情況，故亦得作為證據。
      3.又卷附竹玄武公司捐款表（見編號卷第42頁）係員警
        於另案執行搜索時，在被告午○○之處所扣得乙節，業
        據證人即員警巳○○於本院審理時證述明確，是上開捐
        款表既係員警依法定程序取得，自得作為證據，被告午
        ○○雖不爭執係其製作，惟供證稱：這張捐款表上面的
        會名及人名，是我無聊時亂編的，「蜂哥」不是辰○○
        ，「阿龍」不是辛○○云云，然被告卯○（綽號「大飛
        」）係玄武堂堂主、被告丙○○（綽號「阿欽」）係同
        堂副堂主、被告壬○○（綽號「武哥」）、被告辰○○
        （綽號「蜂哥」）、被告辛○○（綽號「阿龍」）、被
        告甲○○（綽號阿平）、被告午○○（綽號「阿泰」）
        、被告丑○○（綽號「阿松」）等人均係玄武堂成員之
        事實，已據被告午○○於警詢時供述綦詳，有如前述，
        核與上開捐款表之內容相符，參以捐款天主教德蘭兒童
        中心確有收受竹玄武公司捐款20100 元之事實，復有匯
        款單及收據各乙紙可查（見編號卷第69至71頁），顯
        見上開捐款表之內容應屬實在，被告午○○於事後翻異
        前詞，當非可採。
      4.承上，卯○係竹聯幫玄武堂堂主、被告丙○○係同堂副
        堂主，其2 人之職位不變，被告丁○○、壬○○、辰○○、辛○○、午○○、丑○○等人均係玄武堂成員，職
        位前後或有不同，而竹聯幫係一犯罪組織，為眾所週知
        之事實，竹玄武公司於92年4 月14日經核准設立，由卯
        ○擔任總經理，為實際負責人，被告辰○○為名義負責
        人，被告丙○○為副總經理，被告壬○○、辰○○、辛○○、午○○、丑○○等人，則依據上開內部管理架構
        ，聽從被告卯○、丙○○之指揮，以竹聯幫玄武堂份子
        自居，曾經以上揭事實欄一之(一)(二)(三)所示之強暴、威脅
        或綁架、圍毆等暴力方式向債務人討債，逼迫債務人行
        無義務之事，可見竹玄武公司實際上係以暴力逼討債務
        為宗旨，在性質上已屬具有集團性、常習性、脅迫性或
        暴力性之犯罪組織，另被告戊○○亦為竹玄武公司成員
        ，並聽從被告卯○之指示，共同參與上揭事實欄一之(一)
        (二)部分之暴力討債犯行，已如前述，足認其亦係參與組
        織之成員，從而，被告卯○、丙○○等人指揮犯罪組織
        ，被告丁○○、丑○○、辰○○、戊○○、壬○○、午
        ○○及辛○○等人參與犯罪組織之犯行，均堪認定。
  （五）綜上，被告卯○、丙○○、丁○○、丑○○、辰○○、
        戊○○、壬○○、午○○、辛○○、庚○○否認上開犯
        行所持之辯解，均屬避就卸責之詞，不足採信，本案事
        證明確，渠等犯行堪予認定，自應依法論科。
三、論罪科刑部分：
  （一）查被告卯○係竹聯幫玄武堂堂主，被告丙○○係同堂副
        堂主，其2 人均係負責指揮竹聯幫玄武堂之犯罪組織，
        核其2 人所為，均係犯組織犯罪防制條例第3條第1項前
        段之指揮犯罪組織罪。被告丁○○、丑○○、辰○○、
        戊○○、壬○○、午○○、辛○○均係竹聯幫玄武堂成
        員，核渠等所為，均係犯組織犯罪防制條例第3條第1項
        後段之參與犯罪組織罪。被告卯○、辰○○、戊○○就
        事實欄一之(一)所為，被告卯○、丑○○、辰○○、戊○○、壬○○就犯罪事實一之(二)所為， 均係犯刑法第304
        條第1項之強制罪。起訴意旨雖認渠等係犯同法第302條
        第1項之妨害自由罪及第346條第1 項恐嚇取財罪，然渠
        等於太一法律事務所及永磐公司催討債務時，在場人員
        仍得自由進出，被害人寅○○之行動自由並未遭受剝奪
        乙節，業據證人子○○、寅○○於本院審理時證述在卷
        （見編號卷第91、94頁），且渠等主觀上既認受債權
        人申○○之委託，向被害人寅○○催討債務，則主觀上
        顯乏不法所有之意圖，自應僅成立刑法第304條第1項之
        強制罪，起訴書所載法條容有誤會，爰變更起訴法條。
        被告卯○、丙○○、丁○○、丑○○、辰○○、午○○
        、庚○○就事實欄一之(三)所為，係犯刑法第302條第1項
        之私行拘禁罪，此罪原包括「私行拘禁」及「以其他非
        法方法剝奪人之行動自由」，且所謂「以其他非法方法
        剝奪人之行動自由」，係對於「私行拘禁」之補充規定
        ，如犯罪行為已符合「私行拘禁」之規定，即無論處「
        以其他非法方法剝奪人之行動自由」罪名之餘地（最高
        法院93年度台上字第3723號判決可供參照），故渠等於
        剝奪行動自由行為繼續中，私行拘禁被害人未○○，並
        以暴力逼迫其行無義務之事簽發本票6 紙及承諾書乙份
        ，自應構成私行拘禁行為。起訴意旨雖認渠等另犯刑法
        第346條第3項、第1 項之恐嚇取財未遂罪，惟渠等主觀
        上既認係受託向被害人未○○催討債務，且被告庚○○
        亦認其為債權人，並提出債權債務相關資料為憑（見外
        放卷），則渠等主觀上顯乏不法所有之意圖，自與恐嚇
        取財罪之要件不符，況被害人未○○因心生恐懼而簽發
        本票6紙及承諾書乙份，業如前述，是渠等行為已屬既
        遂，起訴書所載法條容有誤會。
  （二）又被告卯○、丙○○指揮犯罪組織，有犯意聯絡及行為
        分擔，皆為共同正犯。被告丁○○、丑○○、辰○○、
        戊○○、壬○○、午○○、辛○○，均僅係參與該犯罪
        組織之成員，並無指揮情事，應非共同正犯。被告卯○
        、辰○○、戊○○就事實欄一之(一)犯行，被告卯○、丑
        ○○、辰○○、戊○○、壬○○就犯罪事實一之(二)犯行
        ，被告卯○、丙○○、丁○○、丑○○、辰○○、午○○、庚○○就事實欄一之(三)犯行，均有犯意聯絡及行為
        之分擔，皆為共同正犯。被告卯○、辰○○、戊○○就
        事實欄一之(一)(二)先後2 次強制犯行，時間緊接，方法相
        同，觸犯構成要件相同之罪，顯係基於概括犯意為之，
        為連續犯，依刑法第56條之規定，以一罪論。被告卯○
        所犯上開指揮犯罪組織罪、連續強制罪、妨害自由罪間
        ，被告丙○○所犯上開指揮犯罪組織罪、妨害自由罪間
        ，被告丁○○所犯上開參與犯罪組織罪、妨害自由罪間
        ，被告丑○○所犯上開參與犯罪組織罪、強制罪、妨害
        自由罪間，被告辰○○所犯上開參與犯罪組織罪、連續
        強制罪、妨害自由罪間，被告戊○○所犯上開參與犯罪
        組織罪、連續強制罪間，被告壬○○所犯上開參與犯罪
        組織罪、強制罪間，被告午○○所犯上開參與犯罪組織
        罪、妨害自由罪間，分別有方法目的之牽連關係，依刑
        法第55條之規定，被告卯○、丙○○均應從一重之指揮
        犯罪組織罪處斷，被告丁○○、丑○○、辰○○、戊○○、壬○○、午○○則應從一重之參與犯罪組織罪處斷
        ，並均應依組織犯罪防制條例第5 條之規定，加重其刑
        。另被告戊○○前因傷害案件，經台灣板橋地方法院於
        90年5月21日以90年度簡字第176 號判處有期徒刑3月確
        定，並於同年9 月28日執行完畢，被告丑○○前因賭博
        、恐嚇案件，分別經法院判處有期徒刑5月、7月確定，
        嗣定應執行有期徒刑11月確定， 於88年1月25日縮短刑
        期執行完畢，此有台灣高等法院被告全國前案紀錄表在
        卷可參，其2人前受有期徒刑之執行完畢，於5年以內再
        犯本件最重本刑為有期徒刑以上之罪，為累犯，均應依
        刑法第47條之規定加重其刑，並依法遞加重之。
  （三）本院審酌被告丙○○有偽造文書、妨害公務前科，被告
        丑○○有賭博、恐嚇、煙毒前科，被告辰○○有麻藥、
        槍砲前科，被告戊○○有槍砲、麻藥、竊盜、偽造文書
        、傷害前科，被告壬○○有公共危險、傷害前科，被告
        午○○有槍砲前科，被告辛○○有槍砲前科，此有台灣
        高等法院被告全國前案紀錄表附卷可查，素行均非佳，
        猶不知警惕，被告卯○為竹玄武公司總經理及實際負責
        人、被告丙○○為副總經理，對外以合法成立之竹玄武
        公司掩護非法行為，指揮召募該犯罪組織之成員，專門
        受人委託以強暴、脅迫方式討債，被告丁○○、丑○○
        、辰○○、戊○○、壬○○、午○○均係參與該犯罪組
        織之成員，聽從被告卯○、丙○○之指揮，以綁架、圍
        毆之暴力行為強使被害人屈服，渠等危害社會治安甚為
        嚴重，且犯後均矢口否認犯行，態度不佳，及分別參與
        犯行之次數、方法、手段、所生損害，被告辛○○僅係
        該犯罪組織成員，並未參與上揭一之(一)(二)(三)部分犯行，
        情節較輕，被告庚○○明知與被害人未○○間有債務糾
        紛，不思循法律途徑解決，竟委託幫派份子以暴力討債
        ，致被害人未○○所受身心創傷甚鉅，殊無足取等一切
        情狀，分別量處如主文所示之刑，被告辛○○、庚○○
        部分並諭知易科罰金之折算標準。另除被告庚○○外，
        被告卯○、丙○○、丁○○、丑○○、辰○○、戊○○
        、壬○○、午○○、辛○○係分別違反組織犯罪防制條
        例第3條第1項前段之指揮犯罪組織罪，及同條項後段之
        參與犯罪組織罪，均應依同條例第3條第3項前段之規定
        ，諭知應於刑之執行完畢或赦免後，令入勞動場所強制
        工作3年，以資懲儆。
四、不另為無罪之諭知部分：
  （一）公訴意旨略以：被告辛○○受被告卯○之指示，於92年
        11月21日與另案被告己○○及被告辰○○、戊○○等人
        ，率領數名同幫派份子，至太一法律事務所向被害人寅
        ○○以暴力方式催討債務（事實欄一之(一)），被告丁○○、午○○受被告卯○之指示，於同年12月1日與另案
        被告己○○及被告辰○○、壬○○、戊○○、丑○○等
        人，至永磐公司強迫被害人寅○○買回股票（事實欄一
        之(二)），因認被告辛○○、丁○○、午○○另涉犯刑法
        第304條第1項之強制罪嫌（起訴書法條為刑法第302條
        第1項之妨害自由罪及第346條第1項之恐嚇取財罪，業
        經變更起訴法條）云云。訊據被告辛○○、丁○○、午
        ○○均堅決否認犯行，被告辛○○辯稱：我有於92年11
        月21日前往太一法律事務所，但我沒有進去，我是在車
        上，我沒有見過寅○○、子○○及莊志遠律師等語，被
        告丁○○辯稱：我沒有去過永磐公司，也沒有在樓下等
        ，當天己○○有打電話叫我到現場，但我還沒有到現場
        ，丑○○就打電話告訴我已經處理完了，叫我不用去，
        我就沒有去等語，被告午○○辯稱：我於於92年12月1
        日沒有去永磐公司討債等語。
  （二）經查，被告辛○○確未於上揭時日至太一法律事務所以
        暴力方式向被害人寅○○討債乙節，業據證人莊志遠、
        子○○、寅○○於本院審理時證述相符（見編號卷第
        29、35頁），堪可採信，又被告丁○○、午○○確未於
        上揭時日至永磐公司逼迫被害人寅○○買回股票乙節，
        亦據證人壬○○、丑○○、己○○結證明確（見編號
        卷第160、248、255頁）， 是尚難認被告辛○○就上揭
        事實欄一之(一)犯行，被告丁○○、午○○就上揭事實欄
        一之(二)犯行，有何犯意聯絡或行為分擔，此外，經遍閱
        全案卷證，復無其他事證足以證明被告辛○○、丁○○
        、午○○確有參與上揭公訴人所指之犯行，原應為無罪
        之諭知，然此部分既與前開論罪科刑之參與犯罪組織罪
        部分，有牽連犯之裁判上一罪關係，爰不另為無罪之諭
        知。
參、被告癸○○、乙○○無罪部分：
一、公訴意旨略以：(一)被告癸○○基於幫助之犯意，將其所有之
    車號DR-9228號藍色廂型車借予另案被告己○○， 由另案被
    告己○○於93年3月2日上午8 時許，駕駛前開車輛至被害人
    未○○民權東路住處附近，與被告丙○○、午○○、辰○○
    、丑○○、丁○○會合後，共同以非法方法剝奪被害人未○○之行動自由，並逼迫被害人未○○簽發面額合計2000萬元
    之本票6紙及承諾書乙份， 嗣於93年3月5日凌晨零時許，經
    被告丙○○通知另案被告己○○等人，被告卯○已遭警方查
    獲，致群龍無首，另案被告己○○乃於匆忙之中，駕駛前開
    車輛將被害人未○○載往台北縣深坑、石碇交界處釋放，因
    認被告癸○○係涉犯刑法第302條妨害自由罪之幫助犯云云
    。(二)被告卯○為展現竹聯幫玄武堂之實力，以竹聯幫玄武堂
    堂主之身份，於93年1月6日，率同堂中各會長、成員如被告
    午○○、辛○○、乙○○及另案被告己○○等人，至台北市
    木柵區某處，參加同幫乾坤堂年終尾牙及新舊堂主交接儀式
    ，因認被告乙○○亦涉犯組織犯罪防制條例第3條第1項後段
    之參與組織罪嫌云云。
二、按犯罪事實應依證據認定之，無證據不得認定犯罪事實；不
    能證明被告犯罪者，應諭知無罪之判決，刑事訴訟法第15 4
    條第2項、第301條第1項分別定有明文。又犯罪事實之認定
    ，應憑真實之證據，倘證據是否真實尚欠明顯，自難以擬制
    推測之方法，為其判斷之基礎；而刑事訴訟上證明之資料，
    無論其為直接或間接證據，均須達於通常一般之人均不致有
    所懷疑，而得確信其為真實之程度，始得據為有罪之認定，
    若其關於被告是否犯罪之證明未能達此程度，而有合理性懷
    疑之存在，致使無從形成有罪之確信，即不得遽為不利被告
    之認定（最高法院53年台上字第656號、76年台上字第4986
    號判例參照）。本件公訴人認被告癸○○、乙○○分別涉犯
    刑法第302條妨害自由罪之幫助犯及組織犯罪防制條例第3條
    第1項後段之參與組織罪嫌， 無非係以另案被告己○○參與
    上揭事實欄一之(三)部分犯行， 所使用之車號DR-9228號藍色
    廂型車為被告癸○○所有，被告乙○○於上揭事實欄一之(四)
    所示時地，參加竹聯幫乾坤堂年終尾牙及新舊堂主交接儀式
    、竹聯幫玄武堂組織層級架構一覽表、組織名冊及捐款表等
    （編號卷第40至42頁）為其主要論據。
三、訊據被告癸○○固不否認前開車輛為其所有，惟堅決否認有
    何幫助妨害自由之犯行，辯稱：我於93年3月2日將車輛開去
    竹玄武公司，是己○○要向我借車，我將車子借給他之後就
    走了，己○○說要借車去搬東西等語，被告乙○○固不否認
    有於上揭時日至台北市木柵區參加年終尾牙一事，惟堅決否
    認有何參與犯罪組織之犯行，辯稱：我沒有加入幫派，我的
    綽號是「石頭」，我跟竹玄武公司沒有關係，是做演唱會時
    認識己○○，他介紹我認識丙○○，我沒有幫忙討過債，我
    有去參加尾牙，是己○○帶我去的，吃飯時我看到很多人敬
    酒，沒有看到交接儀式等語。經查：
  （一）觀諸被害人未○○於警詢、偵查及本院審理中之指、證
        述內容，均未曾陳稱有見到被告癸○○參與事實欄一之
        (三)部分之犯行，且依據被告丙○○、辰○○、丑○○、
        丁○○、午○○等人所供述之情節，亦未提及被告癸○○有何行為分擔，加以證人己○○證述其並未向被告癸○○表明借車之目的等語在卷（見編號卷第253頁）
        ，自難認被告癸○○有何犯意聯絡，是以，尚難僅憑另
        案被告己○○係駕駛被告癸○○所有之車輛參與上揭犯
        行，即謂被告癸○○就上揭犯行亦有犯意聯絡或行為分
        擔。
  （二）公訴人雖提出竹聯幫玄武堂組織層級架構一覽表、組織
        名冊及捐款表作為被告乙○○參與犯罪組織之證據，惟
        其上均無「乙○○」或綽號「石頭」之記載，且尚查無
        被告乙○○有何替人暴力討債犯行之其他補強證據，亦
        難僅以被告乙○○有於上揭時地與竹聯幫玄武堂成員，
        共同參加同幫派乾坤堂年終尾牙及新舊堂主交接儀式，
        即遽認其參與該犯罪組織。
  （三）綜上，公訴人所舉前開證據，均不足以證明被告癸○○
        、乙○○分別涉有何幫助妨害自由及參與犯罪組織之犯
        行，此外，綜觀卷內資料，復查無其他積極證據足資證
        明其2 人有何公訴人所指之上揭犯行，既不能證明犯罪
        ，揆諸前揭說明，自均應諭知無罪之判決。
肆、台灣台北地方法院檢察署檢察官94年度偵字第17560 號移送
    併辦意旨略以：被告辰○○及另案被告羅少鴻、吳建河、洪
    瑋哲與真實姓名、年籍不詳之成年男子數人，共同基於概括
    犯意之聯絡，先由被告辰○○於94年8月10日下午3時許，持
    另案被告羅少鴻之委託書等資料，至被害人王世寧位於台北
    市○○區○○路48巷2號3樓之日成營造股份有限公司（下稱
    日成公司），自稱係竹玄武公司人員，受另案被告羅少鴻委
    託，要求被害人王世寧支付其擔任負責人之永世友工程有限
    公司積欠另案被告羅少鴻擔任負責人之環旅企管顧問有限公
    司工程款190 萬元，並向被害人王世寧恫嚇以：「不還錢就
    有事」等語，復由另案被告吳建河、洪瑋哲分別於同年月18
    日上午11時許及同年9月12日下午2時許，率同真實姓名、年
    籍不詳之成年男子5 人及20餘人，至日成公司，自稱係竹玄
    武公司人員，受另案被告羅少鴻委託，向被害人王世寧催討
    190萬元，並恐嚇以：「下次沒那麼好過、沒錢公司就不要
    開了」等語，甚而砸電話機及由另案被告吳建河、洪瑋哲等
    人徒手毆打被害人王世寧，致被害人王世寧心生恐懼，惟被
    害人以其非債務人為由，拒不付款，致渠能未能得逞，因認
    被告辰○○此部分犯行另涉刑法第305 條之恐嚇罪嫌。然觀
    諸本案如事實欄所示之犯罪事實，被告辰○○係分別於92年
    11月21日、12月1日及93年3月2日參與刑法第302條之妨害自
    由犯行及同法第304 條之強制犯行，其構成要件與併辦意旨
    書所載之法條已有未合，況併辦部分之犯罪時間係於94年8
    、9月間，與起訴部分之犯罪時間相隔1年餘，難認被告辰○○主觀上係基於概括之犯意而為，且被告辰○○雖均以自玄
    武公司名義對外替人討債，惟內部成員已有不同，難認與起
    訴部分為相同之犯罪組織，是併辦部分既難認與前開論罪科
    刑部分有連續犯或牽連犯之裁判上一罪關係，本院自無從併
    予審理，爰退回由檢察官另為適當之處理。
據上論斷，應依刑事訴訟法第301條第1項、第299條第1項前段、
第300條，組織犯罪防制條例第3條第1項前段、後段、第3項前段
、第5條，刑法第11條前段、第28條、 第56條、第302條第1項、
第304條第1項，第55條、第47條、第41條第1項前段，罰金罰鍰
提高標準條例第1條前段、第2條，判決如主文。
本案經檢察官張智堯到庭執行職務。
中    華    民    國    95    年    3     月    30    日
                  刑事第十三庭  審判長法官  朱瑞娟
                                      法官  陳慧萍
                                      法官  鍾素鳳
以上正本證明與原本無異。
如不服本判決，應於送達後10日內，向本院提出上訴狀。
                                    書記官  陳鳳瀴
中    華    民    國    95    年    4     月    7     日
附錄本判決論罪之法條：
組織犯罪防制條例第3條
    發起、主持、操縱或指揮犯罪組織者，處3年以上10年以下
    有期徒刑，得併科新台幣1億元以下罰金；參與者，處6月以
    上5年以下有期徒刑，得併科新台幣1000萬元以下罰金。
    犯前項之罪，受刑之執行完畢或赦免後，再犯該項之罪，其
    發起、主持、操縱或指揮者，處5年以上有期徒刑，得併科
    台幣2億元以下罰金；參與者，處1年以上7年以下有期徒刑
    ，得併科新台幣2000萬元以下罰金。
    犯第1項之罪者，應於刑之執行完畢或赦免後，令入勞動場
    所，強制工作，其期間為3年；犯前項之罪者，其期間為5年
    。
    前項強制工作，於刑之執行完畢或赦免後，檢察官認為無執
    行之必要者，得檢具事證聲請法院免其執行。
    第3項強制工作執行已滿1年6個月，而執行機關認為無繼續
    執行之必要者，得檢具事證，報請檢察官聲請法院免予繼續
    執行。
刑法第302條
    私行拘禁或以其他非法方法，剝奪人之行動自由者，處5年
    以下有期徒刑、拘役或300元以下罰金。
    因而致人於死者，處無期徒刑或7年以上有期徒刑，致重傷
    者，處3年以上10年以下有期徒刑。
    第1項之未遂犯罰之。
刑法第304條
    以強暴、脅迫使人行無義務之事或妨害人行使權利者，處3
    年以下有期徒刑、拘役或300元以下罰金。
    前項之未遂犯罰之。


司法院資訊處製作；財團法人民間司法改革基金會備份。
